# 关于备考财务报表审计的问题

提问人：王许军 时间：2010-08-30 14:57:02
关于备考财务报表审计的问题 有相关规定,关于备考财务报表不需要审计,但我见到很多备考报表都审计了,请问,是否需要,一般惯例是什么

回答人：chenyiwei
2001 年时，证监会发布过《备考财务会计信息披露指引（征求意见稿）》，其中规定：“备考财务会计信息无需审计，但发行人董事会应确保披露的备考财务会计信息的完整性和准确性。”但后来这个征求意见稿与差不多时候发布的《企业首次公开发行股票改制重组若干问题的暂行规定（公开征求意见后第 17 稿）》、《首次公开发行股票公司申报财务报表剥离调整指导意见（征求意见稿）》
一样，并未形成正式的对外发布的文件。 备考财务信息无需审计也是有理论依据的。因为备考财务信息的编制基础就是一项在事实上并不存在的交易，因此备考财务信息并不是历史财务信息，而审计针对的是历史财务信息。 但 2007 、 2008 年，重大资产重组和非公开发行的规定陆续发布后，明确要求备考财务报表必须经过审计。从此以后，对于备考财务报表，一般都是出具审计报告。

回答人：chenyiwei
回复 zoujiecpa 的帖子
个别报表层面的备考报表的有用性通常不大。并且，由于备考报表编制基础是一项并未真实发生的交易，在涉及反向收购和非同一控制下合并的重组交易中，由于资产负债计量基础方面的原因，备考报表与重组完成后的上市公司法定报表不能衔接，其有用性进一步受到限制。所以，通常情况下，编制个别报表层面的备考报表较少见。

回答人：chenyiwei
回复 zoujiecpa 的帖子
重大资产重组在会计上的类型（上市公司的会计处理和报表列报方法）有多种，包括同一控制下企业合并（集团整体上市）、非同一控制下企业合并但不构成反向购买、反向购买（上市公司构成业务）、反向购买（净壳交易）等四种主要类型，备考报表的编制基础以及与法定报表的衔接关系相应也不一样。
但在重组完成后再定向增发，通常情况下应当就是以上市公司重组完成后的法定报表申报，一般没有额外编制备考报表的需要。不知道你说的案例具体是什么情况？为何要在定向增发时编三年的备考数据？

提问人：ying0518 时间：2013-09-22 20:45:31
请教陈版，企业重大资产重组编制 2012 年度及 2013 年1-6月的备考报表，假设重组架构在 2012 年初已经存在，为非同一控制下企业合并，标的资产评估基准日为 2013 年 6 月底，在确定 2012 年年初合并数的时候，没有截止这个时点的可辨认净资产公允价值，应该如何处理？如果直接按账面金额合并，评估增值对备考期间的影响无法反应，不能公允列报。

回答人：chenyiwei
现在非同一控制下重组越来越常见，所以这种情况下备考报表的编制基础问题也开始日益受到关注。
由于在涉及非同一控制下企业合并的情况下，备考报表的编制基础与实际业务发生情况并不相同，因此备考报表的编制比同一控制下的重组需要运用更多的假设，并且备考报表与将来重组完成后上市公司按照会计准则编制的法定财务报表也是不衔接的，更多地是为了满足报表使用者（投资者、监管机构等）作出决策的参考需要。 基于备考报表的专用性和针对性，备考报表虽然是基于一定的假设编制的，但仍应尽可能接近于重组完成后的实际情况，为报表使用者预测重组完成后上市公司的整体盈利能力提供参考依据。因此，只要有可能，就应当考虑将基准日评估值及其对各期折旧、摊销费用的影响纳入备考财务报表内。例如，对于备考报表中各时点的非流动资产计量，可以以基准日评估值为起点，加回按照评估值为基础计算的年度折旧或摊销额，反推出最早比较期间的期初（或者最初取得某项资产时，假设取得日在报告期内）的计量金额。这种做法虽然在资产计量上与实际结果可能差异较大，但较为客观地反映了重组后主体的实际盈利能力。 如在编制备考报表时，评估报告尚未正式出具，也可以不考虑评估增值的影响，直接按照各项可辨认净资产在被收购方的原账面价值予以汇总合并，但这种做法的缺点是：如果最终评估结果的可辨认资产增值较大，则会造成备考资产负债表中可辨认资产的计量价值偏低，相应商誉的价值偏高，相应导致备考合并利润表中的折旧、摊销费用偏低，虚增了合并后主体的盈利能力，与最终交易完成后严格按照非同一控制下企业合并的会计处理和合并报表编制原则，按照购买日公允价值调整可辨认资产、负债后的相应计量结果之间可能存在重大的差异。因此，为了把可能的误导影响降到最低，在采用这种方法时，至少应在附注中对上述问题作出特别提示，并尽可能补充披露被购买方的各项主要可辨认资产、负债的评估值，以及假设按评估值计量可能导致的每年折旧、摊销费用增加额等信息。 对于备考报表编制时对收购价格和对价支付方式的考虑与之类似，如有可能则尽可能将其影响纳入备考报表中；如果在备考报表编制时尚未确定但确需根据当时可获得的信息先出具备考报表的，则可以基于一定的假设，如该备考报表仅是两者净资产的简单加总，未考虑合并对价的金额以及支付方式的可能影响；等等。基于该假设编制备考财务报表，并充分披露。

提问人：zengfengxia 时间：2015-05-04 16:02:09
请教陈版，备考财务信息若只出一期，比较数据是否需要列示？如果不打算列示比较数据，是不是在编制基础中说明即可？相关文件中有这方面的明确规定吗？

回答人：chenyiwei
备考报表本身就是专项用途的报表，不必遵守财务报表列报准则对法定报表中提供比较数据的规定。如整个备考期间只有一个报告期，则无需提供比较数据，在编制基础中说明即可。

提问人：yzsld 时间：2015-05-09 20:26:46
请教陈版，收购少数股权，对价的一部分以募集资金所获得的现金方式支付，一部分以发行股份支付；另一部分募集资金用于其他用途。在编制备考报表时，是否需假设募集资金在备考报表期初已经获得（我觉得这样不是很合理）？ 还是只需在备考报表中只考虑收购少数股权的事宜（即以募集资金支付的对价部分确认其他应付款，以股份支付的部分增加所有者权益金额）？

回答人：chenyiwei
备考报表不能假设“募集资金在备考报表期初已经获得”。应采用你说的“只需在备考报表中只考虑收购少数股权的事宜（即以募集资金支付的对价部分确认其他应付款，以股份支付的部分增加所有者权益金额）”。

提问人：tony868lamy 时间：2015-06-07 12:11:28
陈老师： 同一控制的架构下 A公司 拟收购 B公司 的其中一项主营业务及接管该业务对应的资产负债【构成业务合并】，涉及到合并报表编制工作时，如果正确地模拟编制被合并的业务所对应的资产负债表、利润表？

回答人：chenyiwei
这个问题要具体情况具体分析，建议参考一下以前国企股份制改制重组中的剥离调整处理方法。

提问人：toffeerabbit 时间：2015-11-27 10:05:06
陈版： 向您请教一个适用《证券期货法律适用意见第 3 号》的问题。《适用意见第 3 号》最后一段要求，重组属于同一公司控制权人下的非企业合并事项，在满足一定条件情况下，应假定重组后的公司架构在申报报表期初既已存在，编制备考利润表。 具体情况是，本公司上游同一控制下供应商（本公司是其唯一客户）注销后，将主要资产、人员转移给本公司。由于并非资产负债人员技术的全部转移，我们拟认定其不构成企业合并或业务合并，但依据《适用意见第 3 号》需编制备考利润表。我们拟将该供应商利润表项目分为业务相关和非相关两类，业务非相关类项目在编制备考时剔除，剔除的项目包括注销时的计提离职员工补偿款、固定资产和无形资产减值损失等。 想请教您，上述编制备考利润表编制时剔除业务非相关项目是否合适？计提的离职员工补偿款、固定资产和无形资产减值损失定义为业务非相关而剔除是否合适？ 谢谢

回答人：chenyiwei
如果这些主要资产、人员也已具备“业务三要素”，未转移过来的都是非主要、非核心部分，可以用你公司的同类资产替换的，则仍倾向于认为构成业务合并。建议重新考虑。

提问人：toffeerabbit 时间：2015-11-28 13:39:31
关于是否构成业务合并，我非常同意陈版的观点，但是事实比我描述的要复杂一些，是否构成业务合并有一些争议，目前只能按非企业合并先编制备考报表。烦请陈版是否可以指点一下编制备考的问题：编制备考利润表编制时剔除业务非相关项目是否合适？计提的离职员工补偿款、固定资产和无形资产减值损失定义为业务非相关而剔除是否合适？

回答人：chenyiwei
备考报表是假设在最早期初完成重组情况下状况的一种模拟。所以在持续经营状况下不会发生的一次性、偶发性费用可以剔除，如离职员工补偿款、未转入的资产的折旧和减值损失等。

提问人：eiflwen 时间：2016-05-22 16:18:47
请教陈版：您在 16 楼评论里提到”这个问题要具体情况具体分析，建议参考一下以前国企股份制改制重组中的剥离调整处理方法。“这里的国企股份制重组剥离调整方法，在哪里可以查到这些案例和信息呢？ 另外，如果 16 年新设立一个公司，并将原公司的大部分业务注入新公司，那么，能根据 16 年的重组情况编制新公司2013-2015年的模拟财务报表（资产负债和利润表）吗？

回答人：chenyiwei
2 、作为备考报表或者模拟报表编制是可以的，但不作为法定报表使用。只能在附注中作为“补充资料”披露。

回答人：chenyiwei
1 、这类案例在 2008 年以前较多，很多大型国企集团上市时都涉及辅业和无关业务的剥离，可以查一下当时的资料，在《计学撮要2011 》中也有讨论。

提问人：切斯 918 时间：2017-10-20 15:22:03
陈版，备考财务报表编制我经历过但一直没上手编过，有点似懂非懂，比如说某项固定资产评估基准日（也是备考报表日）的评估价（假设是公允价）为 500 万元，那我是要推算到备考报表日期初吗？假设备考报表日期初至期末期间折旧了 50 万，则备考报表的期初该资产应该列报为 550 万元吧？这是一个问题。请教的第二问题是：比如说发行股份购买资产并构成借壳上市，标的公司账面值为 7亿，评估值为 10 亿，上市公司的每股市价为 5 元，即上市公司要发行 2 亿股股票，也要视为这笔交易在期初就已经发生了吗？该怎么抵销啊？谢谢！

回答人：chenyiwei
1 、是，以基准日评估值为基础倒推到报告期期初。 2 、是，其实就是将拟购买资产（账面价值）和上市公司原有资产负债（根据方案保留的，按公允价值为基础调整）简单相加即可。权益类项目模拟发行完成后股本和权益结构

提问人：呼叫帮助 时间：2018-04-09 21:24:04
陈版，我也看到过上市公司出具模拟报表，请问模拟报表一般在什么情况下可以出具？出具模拟报表主要需要关注或注意哪些事项？

回答人：chenyiwei
模拟报表一般用于对架构的模拟调整，例如将彼此之间没有控制关系的同一控制下企业的报表加总起来以反映某项拟收购业务的全貌等。